臺灣彰化地方法院民事裁定　100年度簡抗字第5號
抗　告　人　宋 兆 武
相　對　人　莊 媄 涵
上列當事人間請求損害賠償事件，抗告人對於民國100年10月28
日本院北斗簡易庭第1審民事裁定（100年度斗簡字第174號），
提起抗告，本院裁定如下：
    主    文
抗告駁回。
抗告費用新台幣1,000元由抗告人負擔。
    理    由
一、抗告意旨略以：刑事部分已上訴台灣高等法院台中分院，並
    收到審理（準備程序）傳票，如審理結果判決相對人有罪，
    抗告人豈不喪失刑事附帶民事訴訟之機會，原審應待高院判
    決再行處理，刑事庭將附帶民事訴訟部分裁定移送民事庭並
    無違誤，原裁定駁回抗告人之訴，有損抗告人權益，為此請
    求將原裁定撤銷等語。
二、按刑事法院裁定移送民事庭之附帶民事訴訟，僅移送後之訴
    訟程序應適用民事訴訟法，移送前之訴訟行為是否合法，仍
    應依刑事訴訟法決定之，即其訴訟是否合法，應以刑事庭裁
    定移送時為準。而刑事法院得依刑事訴訟法第504條第1項規
    定，將附帶民事訴訟以裁定移送於該法院民事庭者，以刑事
    部分宣告被告有罪之判決者為限，如刑事訴訟諭知無罪之判
    決者，除經原告聲請將附帶民事訴訟移送管轄法院之民事庭
    外，刑事法院本應依同法第503條第1項前段規定以判決駁回
    原告之訴，如誤以裁定移送於民事庭，其訴之不合法，不因
    移送民事庭而受影響，受移送之民事庭仍應認原告之訴為不
    合法，依民事訴訟法第249條第1項第6款 起訴不備其他要件
    之規定，以裁定駁回之（最高法院41年台上字50號、66年台
    上字第1094號判例意旨參照）。
三、本件抗告人在相對人因妨害名譽案件，經台灣彰化地方法院
    檢察署檢察官聲請簡易判決處刑（案號：98年度偵字第7706
    號、99年度2650號），由本院刑事庭受理後（案號：99年度
    簡字第1659號)，於民國99年9月13日具狀提起刑事附帶民事
    訴訟。嗣該妨害名譽案件,本院刑事庭於99年9月20日，依誹
    謗罪以簡易判決判處相對人拘役20日、拘役30日，應執行拘
    役40日。刑事附帶民事訴訟部分，由於誤分股別（原分案號
    ：99年度附民字第125號，發現誤分後改為：100年度簡附民
    字第41號)，而延至100年9月5日始以內容繁雜為由，裁定移
    送本院民事庭。惟相對人就前開99年度簡字第1659號刑事簡
    易判決提起上訴後，本院刑事合議庭亦於100 年9月5日，以
    原審誤用簡易處刑程序，撤銷原判決，改依第一審通常審判
    程序判決相對人無罪（案號：99年度簡上字第192號)等情，
    有各該卷宗及刑事判決在卷可參。本院刑事庭在以裁定移送
    民事庭時，刑事訴訟部分，既經刑事合議庭依通常程序撤銷
    原刑事簡易判決，而為相對人無罪之判決，抗告人又未表明
    在判決相對人無罪時，聲請將附帶民事訴訟移送管轄法院之
    民事庭，自應依刑事訴訟法第503條第1項前段規定，以判決
    駁回抗告人之訴。惟刑事庭竟誤以裁定移送本院民事庭，依
    前開法條規定及說明，抗告人起訴之不合法，不因移送民事
    庭而受影響。
四、原審以抗告人之訴為不合法，依民事訴訟法第436條第2項、
    第249條第1項第6 款規定，以裁定駁回抗告人之訴及假執行
    之聲請，經核於法並無違誤。抗告意旨徒以刑事部分已上訴
    於台灣高等法院台中分院，尚未判決，原審應待判決結果再
    行處理云云，指摘原裁定為不當，請求廢棄，為無理由，應
    予駁回。至抗告人稱如台灣高等法院台中分院判決相對人有
    罪，伊豈不喪失提起刑事附帶民事訴訟機會乙節，查提起附
    帶民事訴訟，應於刑事訴訟起訴後第二審辯論終結前為之，
    刑事訴訟法第488條前段定有明文。 抗告人所提刑事傳票記
    載100年11月25日之庭期僅為準備程序期日,並非辯論期日，
    抗告人仍非不得於辯論終結前，向該刑事第二審法院另行提
    起附帶民事訴訟（如刑事第二審維持相對人無罪之判決，附
    帶民事訴訟部分即非合法，自屬當然），附此敘明。
五、依民事訴訟法第436條之1第3項、第495條之1 第1項、第449
    條第1項、第95條、第78條，裁定如主文。
中    華    民    國   100    年    11    月    29    日
                          民事第一庭
                              審判長法  官  康 弼 周
                                    法  官  黃 楹 榆
                                    法  官  陳 瑞 水
以上正本係照原本作成。
不得再抗告。
中    華    民    國   100    年    11    月    29    日
                                    書記官  蕭 美 鈴